【裁判字號】    95,易,243
【裁判日期】    951019
【裁判案由】    竊盜
【裁判全文】
臺灣宜蘭地方法院刑事判決              95年度易字第243號
公  訴  人  臺灣宜蘭地方法院檢察署檢察官
被      告  戊○○
上列被告因竊盜案件，經檢察官提起公訴（95年度偵字第2555、
2612、2632號），本院合議庭裁定適用簡式審判程序，爰不經通
常程序判決如下：
    主  文
戊○○連續竊盜，累犯，處有期徒刑肆月，如易科罰金，以銀元
參佰元即新台幣玖佰元折算壹日；又於民國九十五年七月四日竊
盜，累犯，處拘役參拾日，如易科罰金，以新台幣壹仟元折算壹
日。並刑之執行完畢後，令入相當處所，施以監護，其期間為五
年以下。
    事  實
一、戊○○前多次犯竊盜案件，最近1次經本院以94年度易字第
    251號判決判處有期徒刑1年確定，於95年6月13日執行完畢
    。因長期罹患有精神分裂症，疾病已慢性化又未加適宜之持
    續治療，因此精神狀態應屬耗弱，其心智缺陷已致辨識行為
    違法之判斷及依判斷而行為之能力均有顯著減低，竟基於意
    圖為自己不法所有之概括犯意，於附表編號1至6所示之時間
    及地點，以如附表所示之方法，連續竊取如附表編號1至6所
    示被害人之財物；又意圖為自己不法之所有，在如附表編號
    7所示之時間及地點，竊取如附表編號7所示之被害人財物，
    為警循線查獲，並扣得供竊盜所用之鑰匙8支。
二、案經宜蘭縣警察局宜蘭分局、蘇澳分局、羅東分局報請台灣
    宜蘭地方法院檢察署檢察官偵查起訴。
    理  由
一、被告戊○○對於附表編號1至7所示犯行均於本院準備程序及
    審理時坦承不諱，復有如附表所示被害人丙○○、鍾婉貞、
    丁○○、己○○、庚○○、甲○○、乙○○於警詢時之陳述
    可參，又有證人林建華在警詢之證述可稽，並有鍾婉貞、丁○○、己○○、庚○○、乙○○所出具之贓物認領保管單各
    1紙、查獲失竊車牌號碼SD6-530號、PPY-837號、GXW-502號
    機車照片6幀在卷可參，另有扣案之供竊盜所用鑰匙8支可證
    ，事證明確，被告犯行應堪認定。
二、被告為附表編號1至6之行為後，刑法業於94年2月2日修正公
    布，於95年7月1日施行。依修正後之刑法第2條第1項規定「
    行為後法律有變更者，適用行為時之法律。但行為後之法律
    有利於行為人者，適用最有利於行為人之法律」。該條係規
    範行為後法律變更所生新舊法比較適用之準據法，其本身無
    關行為可罰性要件之變更，是於刑法修正施行後，應適用該
    條之規定，為「從舊從新」之比較。又該條所稱「法律有變
    更」，指行為時與裁判時之刑罰法律，關於刑罰權規範事項
    （特別指刑罰權形成規範、成罪規範、科刑規範）互有不同
    內容之規範而言。再於比較時應就罪刑有關之共犯、未遂犯
    、想像競合犯、牽連犯、連續犯、結合犯以及累犯加重、自
    首減輕暨其他法定加減原因（如身分加減）與加減比例等一
    切情形，本於統一性及整體性原則，綜其全部罪刑之結果而
    為比較。本件關於新舊法比較適用之說明如下：
（一）本件被告為附表編號1至6之行為時之刑法第320條第1項所
      規定之罰金本刑，依罰金罰鍰提高標準條例第1條前段之
      規定，提高10倍，再換算為新臺幣，與修正後同法條所規
      定之罰金本刑，依刑法施行法第1條之1之規定，變更其單
      位為新臺幣並提高30倍，其結果並無不同。
（二）被告為附表編號1至6之行為時，刑法56條規定：「連續數
      行為而犯同一之罪名者，以一罪論。但得加重其刑至二分
      之一。」惟該條業已修正公布刪除，則連續數行為而犯同
      一之罪名者，屬於數罪併罰，得定數罪刑合併之刑期以下
      之刑。此刪除雖非犯罪構成要件之變更，但顯已影響被告
      刑罰之法律效果，自屬法律有變更，比較新、舊法結果，
      修正後之規定並未較有利於被告。
（三）被告於為附表編號1至6之行為時之刑法第41條第1項前段
      規定：「犯最重本刑為五年以下有期徒刑以下之刑之罪，
      而受六個月以下有期徒刑或拘役之宣告，因身體、教育、
      職業、家庭之關係或其他正當事由，執行顯有困難者，得
      以一元以上三元以下折算一日，易科罰金。」又被告行為
      時之易科罰金折算標準，修正前罰金罰鍰提高標準條例第
      2條前段（現已刪除）規定，就其原定數額提高為100 倍
      折算1日，則本件被告行為時之易科罰金折算標準，最高
      應以銀元300 元折算1日，經折算為新臺幣後，以新臺幣
      900元折算為1日。惟95年7月1日修正公布施行之刑法第41
      條第1項前段則規定：「犯最重本刑為五年以下有期徒刑
      以下之刑之罪，而受六個月以下有期徒刑或拘役之宣告者
      ，得以新臺幣一千元、二千元或三千元折算一日，易科罰
      金。」比較修正前後之易科罰金折算標準，修正後之規定
      ，並非較有利於被告。
（四）被告於為附表編號1至6之行為時之刑法第47條規定：「受
      有期徒刑之執行完畢，或受無期徒刑或有期徒刑一部之執
      行而赦免後，五年以內再犯有期徒刑以上之罪者，為累犯
      ，加重本刑至二分之一。」惟95年7月1日修正公布施行之
      刑法第47條第1項則規定：「受徒刑之執行完畢，或一部
      之執行而赦免後，五年以內故意再犯有期徒刑以上之罪者
      ，為累犯，加重本刑至二分之一。」即新法修正為過失犯
      無累犯之適用。惟被告所為本案犯行為故意犯，比較修正
      前後之規定，修正後之規定並非較有利於被告。
（五）本件就被告所為附表編號1至6之行為，綜合上揭新舊刑法
      比較之結果，並本於統一性及整體性原則，新修正之刑法
      並未較有利於被告，此部分爰一體適用修正前之刑法。
四、核被告就附表編號1至5之行為，係犯修正前刑法第320條第1
    項之竊盜罪、附表編號6之行為係犯修正前刑法第320條第3
    項、第1項之竊盜未遂罪，且先後數次犯行，時間緊接，犯
    罪構成要件相同，顯係基於概括犯意而為之，為連續犯，應
    依修正前刑法第56條之規定，從一重之竊盜罪處斷，並加重
    其刑。至被告就附表編號7之行為，為刑法修正後所為，僅
    能各別論罪，並與附表編號1至6之行為分論併罰之。被告前
    因竊盜案件，經本院以94年度易字第251號判決判處有期徒
    刑1年確定，於95年6月13日執行完畢，有台灣高等法院被告
    前案紀錄表1份在卷足憑，其於5年內再犯本件有期徒刑以上
    之罪，核屬累犯，分別依修正前刑法第47條、修正後刑法第
    47條第1項之規定加重其刑。又被告於本院接受訊問時，言
    語反覆，陳述與思考方式顯有異於常人，經本院囑託財團法
    人羅許基金會羅東博愛醫院鑑定被告實施竊盜行為時，是否
    因精神障礙或其他心智缺陷，致不能辨識其行為違法，或欠
    缺依其辨識而為行為之能力，或有上開辨識能力顯著降低之
    情形，其鑑定結果認：被告因長期罹患有精神分裂症，疾病
    已慢性化又未加適宜之持續治療，因此精神狀態應屬耗弱，
    其心智缺陷已致辨識行為違法之判斷及依判斷而行為之能力
    均有顯著減低，且一如過去之鑑定報告（被告曾於93年9月
    17日接受過精神鑑定）所述，被告非因圖利之目的而續犯竊
    機車案之可能性甚高，應設法（如：入適當機構）給予長期
    持續之精神治療，始能有症狀緩解之可能性等情，有該醫院
    95年9月15日（95）羅博醫字第2006090110號函附之精神鑑
    定報告書1件在卷足參（見本院卷第42至45頁）。依此，自
    堪認定被告於實施前述之竊盜行為時，為精神耗弱而處於因
    心智缺陷，致其辨識行為違法及依其辨識而行為之能力均有
    顯著減低之情形，本院認應依分別依修正前刑法第19條第2
    項及修正後刑法第19條第2項之規定，減輕其刑，並就連續
    犯竊盜罪部分依法先加後減之。爰審酌被告因心智缺陷而多
    次竊取他人機車、其手段對被害人所造成之損害尚輕，及其
    生活狀況、智識程度均不佳，且犯罪後坦承犯行，尚知悔悟
    之態度等一切情狀，分別量處如主文所示之刑。又被告因精
    神耗弱，辨識行為違法及依其辨識而行為之能力均有顯著減
    低，甫於95年6月15日因竊盜案件執行完畢後，再為本件犯
    行，顯見其情狀足認有再犯及危害公共安全之虞，本院認應
    依刑法第87條第2項前段及第3項之規定，宣付保安處分，諭
    知被告於刑之執行完畢後，令入相當處所，施以監護。至扣
    案鑰匙8支，雖為被告供承其所用以竊盜之工具，惟被告否
    認為其所有，且無證據證明為被告所有，爰不予宣告沒收。
據上論斷，應依刑事訴訟法第299條第1項前段，修正前刑法第56
條、修正前刑法第320條第1項，刑法第320條第1項，修正前刑法
第47條、刑法第47條第1項、修正前刑法第19條第2項、刑法第19
條第2項、修正前刑法第41條第1項、刑法第41條第1項、刑法第
87條第2項、第3項，罰金罰鍰提高標準條例第1條前段、修正前
罰金罰鍰提高標準條例第2條，現行法規所定貨幣單位折算新台
幣條例第2條，判決如主文。
本案經檢察官吳廣莉到庭執行職務
中    華    民    國    95    年    10    月    19    日
                  刑事第四庭  法  官  謝佩玲
以上正本證明與原本無異。
如不服本判決應於收受本判決後10日內向本院提出上訴書狀，其
未敘述上訴理由者，並得於提起上訴後10日內向本院補提理由書
狀(均須按他造當事人之人數附繕本)「切勿逕送上級法院」。
                              書記官  藍友隆
中    華    民    國    95    年    10    月    23    日
附表
┌──┬────┬────┬─────┬───┬────┬────┬──┐
│編號│犯罪時間│犯罪地點│ 犯罪手法 │被害人│所得財物│所犯法條│備註│
├──┼────┼────┼─────┼───┼────┼────┼──┤
│  1 │95年6月1│宜蘭縣蘇│以自備機車│丙○○│車牌號碼│刑法第32│95偵│
│    │9日上午6│澳鎮文中│鑰匙1支竊 │      │GXK-338 │0條第1項│2612│
│    │時10分  │街71巷9 │取        │      │號機車  │        │號  │
│    │        │弄5號   │          │      │        │        │    │
├──┼────┼────┼─────┼───┼────┼────┼──┤
│  2 │95年6月1│宜蘭縣蘇│以自備機車│鍾婉貞│車牌號碼│刑法第32│95偵│
│    │9日上午7│澳鎮信義│鑰匙1支竊 │      │GOR-421 │0條第1項│2612│
│    │時許    │路102號 │取        │      │號機車  │        │號  │
├──┼────┼────┼─────┼───┼────┼────┼──┤
│  3 │95年6月2│宜蘭縣五│以自備機車│丁○○│車牌號碼│刑法第32│95偵│
│    │3日凌晨 │結鄉成興│鑰匙1支竊 │      │GVQ-908 │0條第1項│2555│
│    │零時45  │村利成路│取        │      │號      │        │號  │
│    │分許    │1段318號│          │      │        │        │    │
│    │        │前      │          │      │        │        │    │
├──┼────┼────┼─────┼───┼────┼────┼──┤
│  4 │95年6月2│宜蘭縣蘇│以自備機車│己○○│車牌號碼│刑法第32│95偵│
│    │9日上午 │澳鎮福德│鑰匙1支竊 │      │SD6-530 │0條第1項│2612│
│    │10時許  │路96號前│取        │      │號機車  │        │號  │
│    │        │        │          │      │        │        │    │
├──┼────┼────┼─────┼───┼────┼────┼──┤
│  5 │95年6月2│宜蘭縣蘇│以自備機車│庚○○│車牌號碼│刑法第32│95偵│
│    │9日上午 │澳鎮光榮│鑰匙1支竊 │      │PPY-837 │0條第1項│2612│
│    │10時30分│路49巷4 │取        │      │號機車（│        │號  │
│    │許      │號前    │          │      │機車置物│        │    │
│    │        │        │          │      │箱裡有張│        │    │
│    │        │        │          │      │東評所有│        │    │
│    │        │        │          │      │之郵局儲│        │    │
│    │        │        │          │      │金簿1本 │        │    │
│    │        │        │          │      │、私章l │        │    │
│    │        │        │          │      │個、硬幣│        │    │
│    │        │        │          │      │現金新台│        │    │
│    │        │        │          │      │幣380元 │        │    │
│    │        │        │          │      │及蕭金福│        │    │
│    │        │        │          │      │所有之郵│        │    │
│    │        │        │          │      │局儲金簿│        │    │
│    │        │        │          │      │1本）   │        │    │
├──┼────┼────┼─────┼───┼────┼────┼──┤
│  6 │95年6月2│宜蘭縣蘇│以自備機車│甲○○│車牌號碼│刑法第32│95偵│
│    │9日上午 │澳鎮光榮│鑰匙1支竊 │      │GXW-502 │0條第3項│2612│
│    │11時10分│路49巷7 │取未遂    │      │號機車  │        │號  │
│    │許      │號前    │          │      │        │        │    │
│    │        │        │          │      │        │        │    │
├──┼────┼────┼─────┼───┼────┼────┼──┤
│  7 │95年7月4│宜蘭縣宜│趁被害人機│乙○○│車牌號碼│刑法第32│95偵│
│    │日下午4 │蘭市津梅│車鑰匙未拔│      │RC3-635 │0條第1項│2632│
│    │時許    │路36-14 │下之際竊取│      │號機車  │        │號  │
│    │        │號前    │          │      │        │        │    │
└──┴────┴────┴─────┴───┴────┴────┴──┘
附錄法條
刑法第320條第1項
意圖為自己或第三人不法之所有，而竊取他人之動產者，為竊盜
罪，處5年以下有期徒刑、拘役或5百元以下罰金。


司法院資訊處製作；財團法人民間司法改革基金會備份。
